【裁判字號】    92,上易,1907
【裁判日期】    921210
【裁判案由】    業務侵占
【裁判全文】
臺灣高等法院臺中分院刑事判決                  九十二年度上易字第一九○七號
    上  訴  人  臺灣台中地方法院檢察署檢察官
    被      告  丁○○
右上訴人因被告業務侵占案件，不服臺灣台中地方法院九十二年度易字第一九六一號
中華民國九十二年八月十七日第一審判決（起訴案號：臺灣台中地方法院檢察署九十
二年度偵字第八六六五號），提起上訴，本院判決如左：
      主  文
上訴駁回。
    理  由
一、本件公訴意旨以：被告丁○○在戊○○所開設之永全禮儀有限公司擔任職員，二
    人亦為男女朋友關係，丁○○從事客戶喪葬事宜並收取喪葬費用，為屬從事業務
    之人，丁○○於民國（以下同）八十八年六月十七日前往台中縣太平市○○路二
    十六巷二號八樓之三處理亡者張朱玉枝之喪事，總計喪葬費用為新台幣（下同）
    二十一萬八千九百五十元，張朱玉枝之家屬先給付八萬元之頭期款，餘款十三萬
    八千九百五十元由丁○○前往收取，詎丁○○收受之後侵占入己，未繳回公司，
    屢經催索，均置之不理。因認被告涉有刑法第三百三十六條第二項之對於業務上
    所持有之物侵占之罪嫌等情。
二、按犯罪事實應依證據認定之，無證據不得推定其犯罪事實，又被告之犯罪不能證
    明者，應諭知無罪之判決，刑事訴訟法第一百五十四條及第三百零一條第一項分
    別定有明文。
三、本件訊據被告丁○○對其於八十八年六月間曾在告訴人戊○○所開設之永全禮儀
    有限公司擔任職員之事實並不諱言，惟否認有侵占告訴人應收款項之犯行，辯稱
    ：本件台中縣太平市○○路二十六巷二號八樓之三亡者張朱玉枝之喪事，其喪葬
    事宜之生意係由其招攬，總價款係二十一萬餘元，定金即頭期款八萬元已由告訴
    人收取，在喪事處理完後初期，其曾有向死者家屬催討，但多因該家屬兄弟互相
    推委，而未能收取，大約兩個多月，八十八年八月間，其因病離開告訴人公司，
    即未再催討或處理本件債款等語。查本件證人丙○○（為亡者張朱玉枝之女兒）
    固於檢察官偵查中到庭證述該等餘款其等已付清等情，惟丙○○於前開結證時，
    係稱該等款項是因其弟弟所付，且是陸續給的，但均未有丁○○給付之收款收據
    ，此項證言既非自己經歷之事項，係屬傳聞證據，自不得作為認定被告不利之證
    據。而本院傳訊證人丙○○之弟即證人乙○○於本院時證稱喪葬費用我們只付頭
    款八萬元，餘款於結算時因與被告所言金額不符，我們只願付三萬元，且要求被
    告出具切結書，但是被告不同意立切結書，所以我也沒有付他三萬元，也就是只
    付了頭款八萬元等語。則證人丙○○於原審所稱其弟已付款之事實，並非丙○○
    之親歷事實，而又未取據有向被告丁○○給付之收據，自不能以其證言，即認被
    告有收款之事實。另本件告訴人於原審法院及本院審理中亦陳稱其於被告離開公
    司後，曾對亡者張朱玉枝之家屬催討餘款，其家屬初則表示，告訴人所包攬之工
    作有瑕疵，如要餘款請丁○○來解釋，再經多次催討，及聲請調解，其家屬均不
    理會，迨最後才於電話中回稱其等已付款給被告等語。顯見本件上開亡者張朱玉
    枝之家屬於告訴人催討餘款時，其家屬應係尚未將餘款付給被告，否則理應於告
    訴人催討時，即會斷然覆以餘款已繳付給被告，何會稱告訴人所包攬之工作尚有
    瑕疵，而要被告前去解釋？則嗣後上開亡者張朱玉枝之家屬於告訴人多次催討餘
    款及聲請調解後，始為餘款已付清給被告之詞，是否實情，亦不無可疑。另本件
    公訴人並以本件告訴人曾以存證信函函寄給被告，要被告歸還收取款項，否則將
    訴諸法律等，因被告未為回應一情，據而認被告有侵占應收款之事證。但此存證
    信函係告訴人所片面指陳，並非二人之合意契約或被告承諾之書面，自不能僅因
    被告未即時回應，遽認其有侵占之犯罪事實。此外又查無其他任何積極之證據，
    足認被告有上述犯行，因此原審以不能證明被告犯罪而諭知無罪之判決，核無不
    合，檢察官上訴意旨，仍執陳前詞，而指摘原判決不當，為無理由，應予駁回。
    據上論結，應依刑事訴訟法第三百六十八條，判決如主文。
本案經檢察官甲○○到庭執行職務。
中      華      民      國    九十二     年     十二     月     十      日
                                   臺灣高等法院臺中分院刑事第四庭
                                         審判長法  官  洪  耀  宗
                                               法  官  蕭  錦  鍾
                                               法  官  劉  登  俊
右正本證明與原本無異。
不得上訴。
                                               書記官  林  水  濱
中      華      民      國    九十二     年     十二     月十一     日
                                                                        Ｆ


司法院資訊處製作；財團法人民間司法改革基金會備份。
